最高法院刑事裁定　　　　　　　　　　　　　　　　九十三年度台抗字第三五六號
　　抗　告　人　甲○○
　　選任辯護人　顧立雄律師
右抗告人因妨害自由等罪案件，不服台灣高等法院中華民國九十三年三月二十六日駁
回其對檢察官指揮執行聲明異議之裁定（九十三年度聲字第二三二號），提起抗告，
本院裁定如左：
    主  文
抗告駁回。
    理  由
按裁判確定前犯數罪者，併合處罰之；數罪併罰，宣告多數有期徒刑者，於各刑中之
最長期以上，各刑合併之刑期以下，定其刑期，刑法第五十條、第五十一條第五款定
有明文。如於定執行刑之前，因有一部分犯罪先確定，形式上予以執行，仍應依上開
規定定其應執行之刑，俟檢察官指揮執行其應執行之刑時，再就形式上已執行部分予
以折抵。故合於定應執行刑之數罪，其已否執行完畢，與定執行刑之要件無關。而司
法院釋字第三六六號解釋理由中所稱「上開刑法規定，應連同相關問題，如數宣告刑
中之一部已執行完畢，如何抵算等，一併檢討修正之」，並未指已執行完畢之刑，不
得併合定執行刑。且定其應執行刑後，就已執行之刑，既有折抵計算，自無一罪兩罰
之情形。又上開釋字第三六六號解釋所稱「併合處罰所定執行刑逾六個月情形，刑法
第四十一條關於易科罰金以六個月以下有期徒刑為限之規定部分，應自本解釋公布之
日起，至遲於屆滿一年時失其效力」，係指裁判確定前犯數罪，分別宣告之有期徒刑
「均」未逾六個月，依刑法第四十一條規定各得易科罰金者，因依同法第五十一條併
合處罰定其應執行之刑逾六個月而言。如非屬此情形者，自非可比附援引。且司法院
釋字第一四四號解釋曾釋明「數罪併罰中之一罪，依刑法規定得易科罰金，若因與不
得易科之他罪併合處罰結果而不得易科罰金時，原可易科部分所處之刑，自亦無庸為
易科折算標準之記載」，本院四十年台非字第一二號判例亦有相同意旨。本件抗告人
甲○○因犯國家安全法第六條第一項連續未經許可出入境、刑法第三百零四條第一項
共同以脅迫使人行無義務之事、刑法第三百零四條第一項共同以脅迫使人行無義務之
事、刑法第三百零二條第一項以非法方法剝奪人之行動自由等四罪，經分別判處有期
徒刑壹年（不得易科罰金）、伍月、陸月及陸月（後三罪得易科罰金）確定在案，既
符合合併定執行刑之要件，法院自應依檢察官之聲請定其應執行刑。抗告人前開四案
經法院裁定定其應執行刑為有期徒刑二年二月確定，因其中所犯違反國家安全法第六
條第一項連續未經許可出入境罪所判有期徒刑一年，不符合刑法第四十一條得易科罰
金之標準，經併合處罰結果，依前揭司法院院字第二七○二號及釋字第一四四號解釋
，上開定執行刑之裁定未為易科罰金之諭知，並無違誤。嗣抗告人聲請易科罰金，經
台灣新竹地方法院檢察署以九十三年一月七日，竹檢雲執典九三執更一八字第○○三
四六號函復不得易科罰金，而不予准許。抗告人對檢察官上開不准易科罰金之指揮執
行不服而聲明異議，經原審認為無理由，以裁定駁回其異議，經核並無違法。抗告意
旨以已執行完畢之刑，其刑罰執行權即告消滅，不得以執行完畢而國家刑罰權已消滅
之裁判，作為定執行刑之基礎，以符一罪不兩罰原則，並以司法院釋字第三六六號解
釋認為本案定執行刑時，應將已執行完畢不得易科之違反國家安全法所判有期徒刑一
年排除於定執行刑之外，即有所誤會。至於原裁定理由謂「（原定執行刑之裁定）主
文亦未諭知易科罰金」一語，係屬贅文，並無礙原裁定之正確性，抗告意旨指摘原裁
定不當，非有理由，應予駁回。
據上論結，應依刑事訴訟法第四百十二條，裁定如主文。
中　　　華　　　民　　　國　　九十三　　年　　　八　　　月　　 十一 　　日
                              最高法院刑事第九庭
                                  審判長法官  邵　燕　玲
                                        法官  陳　世　雄
                                        法官  惠　光　霞
                                        法官  石　木　欽
                                        法官  郭　毓　洲
      右正本證明與原本無異
                                              書  記  官
中　　　華　　　民　　　國　　九十三　　年　　　八　　　月　　 十七 　　日
                                                                        Ｖ
